【裁判字號】    97,交抗,1155
【裁判日期】    970922
【裁判案由】    違反道路交通管理處罰條例
【裁判全文】
臺灣高等法院交通事件裁定            97年度交抗字第1155號
    抗  告  人
    即受處分人  甲○○
    代  理  人  乙○○
上列抗告人因違反道路交通管理處罰條例案件，不服臺灣板橋地
方法院，中華民國97年5月30日所為裁定（97年度交聲字第120號
），提起抗告，本院裁定如下：
    主  文
抗告駁回。
    理  由
一、原處分意旨略以：異議人即受處分人甲○○於民國96年9月1
    5日上午9時55分許，駕駛車牌號碼ＤＲ－9221號自用小客車
    ，在行經國道一號南向51公里處時，因有「行駛路肩」之違
    規行為，為內政部警政署國道公路警察局第一警察隊員警以
    異議人違反道路交通管理處罰條例第33條第1項第9款之行為
    錄影存證後，填製公警局交字第Ｚ00000000號 舉發違反道
    路交通管理事件通知單逕行舉發。嗣異議人即受處分人雖於
    應到案日期前提出申訴，惟經原處分機關函請舉發單位調查
    結果，仍認異議人即受處分人確有行駛高速公路違規使用路
    肩之行為，原處分機關乃於96年12月24日，依道路交通管理
    處罰條例第33條第1項第9款、第63條第1項第1款（原處分書
    漏載第1項第1款）規定， 裁處異議人即受處分人新臺幣4千
    元罰鍰，並記違規點數一點。
二、聲明異議意旨略以：我行駛之路段僅設有每日10時至14時暨
    16時至19時開放小型車行駛路肩之指示牌，並未設置時鐘明
    顯告知當下時間，在資訊不足的情況下，我僅能以車內所設
    時鐘為依據。我於開放時間內（10時至14時暨16時至19時）
    行駛路肩，卻遭舉發違規行駛路肩（9時55分）， 舉發員警
    僅憑照相設備所附時鐘做舉發，經我申訴後僅回函表示照相
    設備會依中原標準時間對時，並未提出有確實校對之事實及
    設備使用期間誤差值為多少之證據，舉發機關之舉發，顯有
    不妥，爰依法聲明異議，請求撤銷原處分等語。
三、原裁定以：
（一）按汽車行駛高速公路，不得有在路肩上行駛，或利用路肩
      超越前車或倒車之行為，高速公路及快速公路交通管制規
      則第9條第1項第2款定有明文。 次按汽車行駛於高速公路
      ，不遵使用限制、禁止、行車管制及管理事項之管制規則
      而未依規定使用路肩，處汽車駕駛人3千元以上6千元以下
      罰鍰，並記違規點數1點， 道路交通管理處罰條例第33條
      第1項第9款、第63條第1項第1款定有明文。
（二）經查，本件異議人於前揭時、地，駕駛車號ＤＲ－9221號
      自用小客車，因有「行使高速公路違規使用路肩」之違規
      行為，經內政部警政署國道公路警察局第一警察隊員警錄
      影存證後逕行舉發之事實，有內政部警政署國道公路警察
      局公警局交字第Ｚ00000000號 舉發違反道路交通管理事
      件通知單、交通部公路總局臺北區監理所北監自裁字裁40
      －Ｚ00000000號裁決書暨採證照片各1紙附卷可稽。又關
      於舉發本件違規行為所使用之設備係採用日本ＪＶＣ公司
      製造之ＤＶ數位攝影機錄影存證後，擷取畫面逕行舉發，
      該儀器符合經濟部標準檢驗局ＣＮＳ一3438檢驗標準，且
      於執勤員警服勤前該儀器均有依中央標準時間對時等情，
      業據內政部警政署國道公路警察局第一警察隊於97年5月8
      日以公警一交字第0970171202號函覆在卷；此外，高速公
      路路肩依高速公路及快速公路交通管制規則，原則上禁止
      行駛，例外始開放行駛，此為已考領駕駛執照之駕駛人應
      有之一般常識，且於本件違規地點前約1點5公里處，既設
      有開放行駛路肩暨開放時段之指示標誌牌，已足以提醒用
      路人路肩開放行駛之時段，汽車駕駛人自有注意遵行，並
      自行對時之義務。是以本件異議人確有上揭違規事實，洵
      堪認定。原處分機關以異議人違規事證明確，依道路交通
      管理處罰條例第33條第1項第9款、第63條第1項第1款規定
      ，裁處異議人罰鍰4千元，並記違規點數1點，於法並無違
      誤或不當之處。本件異議為無理由，應予駁回，經核並無
      違誤。
四、抗告意旨略以：高速公路所以設置路肩，係為提供臨時避難
    之空間或作為救難、警用車輛快速通行之車道，然因部分路
    段之一般車道於某些時段，無法提供足夠道路容量供龐大車
    流量使用，因此在無安全顧慮之前提下，以例外開放行駛之
    作法，期能達到快速疏解車流之目的。惟執法機關未就開放
    行駛之立意，協助疏導高速公路可預見之擁擠車流，卻反向
    利用駕駛人對時間認知之誤差，苛刻例外始開放行駛之規定
    ，實有不符公平正義之理及例外開放之用意。若非如此，則
    例外開放行駛，將有設立交通陷阱，誤導用路人違規之虞。
    縱上所述，抗告人於不知情且非刻意違反道路交通管理處罰
    條例之情形下，與執法機關間存在5分鐘之認知差異，應屬
    可通融之個案。爰請撤銷原裁定，更為適法之裁定等語。
五、惟查：抗告人於本件上開時、地，駕駛車號ＤＲ－9221號自
    用小客車，因有「行使高速公路違規使用路肩」之違規行為
    ，經警錄影存證後舉發等事實，業經原審法院參以卷附之上
    開函文、裁決書、採證照片等證據認定無誤，並詳載理由依
    據。抗告人猶執前詞，辯稱開放行駛高速公路路肩之時間，
    應容有誤差，本件係可通融之個案等語，而未就原裁定認事
    用法有何違誤，詳予指摘，足見抗告意旨所指，非屬有據。
    本件抗告為無理由，應予駁回。
據上論結，應依道路交通案件處理辦法第26條，道路交通管理處
罰條例第89條，刑事訴訟法第412條，裁定如主文。
中    華    民    國    97    年    9     月   22     日
                  刑事第４庭    審判長法  官  陳筱珮
                                      法  官  鄭水銓
                                      法  官  周煙平
以上正本證明與原本無異。
不得再抗告。
                                      書記官  蕭麗珍
中    華    民    國    97    年    9     月    23    日


司法院資訊處製作；財團法人民間司法改革基金會備份。
